【裁判字號】    97,交聲,3088
【裁判日期】    971230
【裁判案由】    聲明異議
【裁判全文】
臺灣臺中地方法院交通事件裁定        97年度交聲字第3088號
原處分機關  交通部公路總局臺中區監理所
異  議  人  甲○○
即受處分人
上列異議人即受處分人因違反道路交通管理處罰條例案件，對於
交通部公路總局臺中區監理所民國九十七年十月二十九日所為之
裁決（中監違字第裁六○─ＨＤ0000000號違反道路交通
管理事件裁決書），聲明異議，本院裁定如下：
    主    文
異議駁回。
    理    由
一、原處分機關略以：異議人即受處分人甲○○（以下稱受處分
    人）於民國（下同）九十七年九月十六日下午三時十五分許
    ，駕駛車牌號碼208-NK號營業小客車，途經台中縣太平市○
    ○○○道路口處，因「號牌污損，不易辨識」之違規，經臺
    中縣警察局太平分局宏龍派出所員警依違反道路交通管理處
    罰條例第十三條第一項第一款當場舉發並製作中縣警交字第
    ＨＤ0000000號舉發違反道路交通管理事件通知單，
    經受處分人於到案期日前提出申訴，業由原舉發機關即臺中
    縣警察局太平分局於九十七年十月二十二日以中縣太警交字
    第0970016180號函覆查明違規屬實，原處分機關遂於九十七
    年十月二十九日以中監違字第裁六○─ＨＤ0000000
    號裁決書，依「塗抹污損汽車牌照不能辨識號牌」之違規事
    實，裁處受處分人違反道路交通管理處罰條例第十三條第一
    款，處罰鍰新台幣（下同）三千元，責令改正，逾期則依裁
    決書處罰主文規定裁處，於法並無不合等語。
二、受處分人則以：查本人所有營小客車車牌號碼208-NK號計程
    車，於九十七年九月十六日下午三時十五分許，在台中縣太
    平市○○○○道路口處，被警員郭文憲取締開違規為牌照污
    損不易辨識，本人不服，今附上牌照208-NK號乙枚相片為證
    ，（前）車牌是自然褪色，伊並未塗抹，車牌是於九十三年
    十二月二十八日向監理機關領牌，如有問題，本人願意開車
    至監理所覆驗，請予撤回罰款單，為此聲明異議云云。
三、按汽車號牌不得變造損毀、塗抹或粘貼其他材料、加裝邊框
    或霓虹燈、裝置旋轉架、顛倒懸掛或以安裝其他器具之方式
    使不能辨認其牌號，並不得以他物遮蔽，如有污穢，致不能
    辨認其牌號時，應洗刷清楚，道路交通安全規則第十一條第
    二項定有明文；又按汽車行駛有損毀或變造汽車牌照、塗抹
    污損牌照，或以安裝其他器具之方式，使不能辨認其牌號者
    ，處汽車所有人二千四百元以上四千八百元以下罰鍰，並責
    令申請換領牌照或改正，道路交通管理處罰條例第十三條第
    一項第一款亦定有明文。
四、經查本件受處分人於上開時間，駕駛車牌號碼208-NK號營業
    小客車，途經台中縣太平市○○○○道路口處，因「號牌污
    損，不易辨識」之違規，經臺中縣警察局太平分局宏龍派出
    所員警以中縣警交字第ＨＤ0000000號舉發違反道路
    交通管理事件通知單予以舉發，經受處分人於到案期日前提
    出申訴，經原處分機關向原舉發機關函查，原舉發機關即臺
    中縣警察局太平分局函覆稱：『查旨揭違規案，舉發員警九
    十七年九月十六日十五時十五分執行巡邏勤務中，於太平市
    ○○路與水防道路口往一江橋方向，發現208-NK號營業小客
    車停等紅燈時前車牌模糊不清，乃予以攔停盤查，該車車牌
    英文字母「NK」兩字幾近白色（與底色同）非至近距離目視
    無法辨識（如附蒐證照片一幀），員警乃依道路交通管理處
    罰條例第十三條第一項第一款予以舉發「號牌塗抹污損不易
    辨識」，查本舉發行為尚無不當，仍建請貴所依法裁罰』，
    原處分機關遂於九十七年十月二十九日以中監違字第裁六○
    ─ＨＤ0000000號裁決書，依「塗抹污損汽車牌照不
    能辨識號牌」之違規事實，裁處受處分人違反道路交通管理
    處罰條例第十三條第一款，處罰鍰三千元，責令改正，逾期
    則依裁決書處罰主文規定裁處等情，此有臺中縣警察局太平
    分局宏龍派出所九十七年九月十六日中縣警交字第ＨＤ00
    00000號舉發違反道路交通管理事件通知單、臺中縣警
    察局太平分局九十七年十月二十二日中縣太警交字第097001
    6180號函、交通部公路總局臺中區監理所九十七年十月二十
    九日中監違字第裁六○─ＨＤ0000000號違反道路交
    通管理事件裁決書影本各一紙附卷可稽。且受處分人於上開
    時地，因有號牌污損，不易辨識之事實，業據證人即當場查
    獲舉發之臺中縣警察局太平分局宏龍派出所員警郭文憲到庭
    具結證稱：舉發當時伊與另一位同事在執行路檢勤務，而受
    處分人是在紅綠燈路口停等紅燈，其車上懸掛之（前）車牌
    如今日受處分人所庭呈（即如卷附車牌號碼208-NK號前車牌
    照片所示），伊在對面距離該車約十公尺左右，看該車（前
    ）車牌NK不清楚，所以才攔檢受處分人。當時伊有問受處分
    人該（前）車牌紅色字體為何褪色，受處分人說是洗車洗到
    褪色，因該（前）車牌若褪色成這樣，監視器就沒有辦法清
    楚拍攝該車牌號碼，若有肇事逃逸或超速行駛或其他違法情
    事（目前測速照相除固定式是拍攝後車牌外，其餘均係拍攝
    前車牌），就無法認定該車牌號碼等語；又受處分人所庭呈
    車牌號碼208-NK號前車牌，經本院當庭勘驗，請受處分人將
    該前車牌持至距離約十公尺之法庭門口，英文字母「NK」字
    樣則看不太清楚，有本院九十七年十一月二十日訊問筆錄及
    車牌號碼208-NK號（前）車牌照片一張附卷可稽；況受處分
    人對車牌號碼208-NK號前車牌，其中「NK」紅色油漆剝落因
    而無法於白色底板上正常顯示，以致不易辨識乙節，亦不爭
    執，足見受處分人所駕駛上開營業小客車之車牌號碼208-NK
    號前車牌確因其中「NK」紅色油漆剝落以致不易辨識，應堪
    認定。雖受處分人辯以係自然褪色云云，惟受處分人該營業
    小客車之車牌號碼208-NK號係於九十三年十二月二十八日領
    牌，尚未達五年保固期，而同批號牌則無此狀況，應不屬自
    然褪色，此已據卷附交通部公路總局臺中區監理所對違反道
    路交通管理事件不服裁決聲明異議案件移送書內載明，參以
    證人郭文憲上開具結證稱當時伊有問受處分人該（前）車牌
    紅色字體為何褪色，受處分人說是洗車洗到褪色等情，顯見
    受處分人該車車牌號碼208-NK號前車牌其中「NK」紅色油漆
    剝落以致不易辨識，應係受處分人所為造成，尚非自然褪色
    無疑，是受處分人上開所辯，無非事後卸責之詞，不足採信
    。再按違反行政法上義務之行為非出於故意或過失者，不予
    處罰，行政罰法第七條訂有明文。又應受行政罰之行為，僅
    須違反禁止規定或作為義務，而不以發生損害或危險為其要
    件者，推定為有過失，於行為人不能舉證證明自己無過失時
    ，即應受處罰，此有司法院大法官會議釋字第二七五號解釋
    可參。可知人民縱無故意，但因有過失，而違反法律上之義
    務仍應受行政罰。本件受處分人前揭行為，縱非藉此故意違
    反本條例之規定，惟受處分人既為該車所有人，竟任置其號
    牌污損致使不能辨識號碼之狀態，而不依道路交通安全規則
    第十三條規定向監理機關換領，實難謂無過失，其行為亦屬
    違反禁止規定之行為，自應對其所為負責。從而原處分機關
    以受處分人有「塗抹污損汽車牌照不能辨識號牌」之違規事
    實，裁處受處分人違反道路交通管理處罰條例第十三條第一
    款，處罰鍰三千元，責令改正，逾期則依裁決書處罰主文規
    定裁處，於法並無違誤或不當之處。本件受處分人之異議為
    無理由，應予駁回。
五、據上論斷，應依道路交通管理處罰條例第八十七條第二項、
    道路交通案件處理辦法第十九條規定，裁定如主文。
中    華    民    國    97    年    12    月    30    日
                  刑事第二庭    法  官  朱光國
上正本證明與原本無異。
如不服本裁定，應於送達後五日內，向本院提出抗告狀。
                                書記官  張孝妃
中    華    民    國    97    年    12    月    30    日


司法院資訊處製作；財團法人民間司法改革基金會備份。
